【裁判字號】    95,交上訴,51
【裁判日期】    950907
【裁判案由】    公共危險
【裁判全文】
臺灣高等法院高雄分院刑事判決        95年度交上訴字第51號
上  訴  人  臺灣高雄地方法院檢察署檢察官
被      告  甲○○○
選任辯護人  郭正鵬律師
上列上訴人因被告公共危險案件，不服臺灣高雄地方法院95年度
交訴字第44號中華民國95年6 月8 日第一審判決（聲請簡易判決
處刑案號：臺灣高雄地方法院檢察署95年度偵字第1159號），提
起上訴，本院判決如下：
     主  文
上訴駁回。
     理  由
一、公訴意旨略以：被告甲○○○於民國94年12月1 日18時40分
    許，駕駛車號YF-2861 號自小客車，沿高雄市○鎮區○○路
    由東往西方向行駛，途經高雄市○鎮區○○路與1 無名巷口
    ，而欲右轉該無名巷時，本應注意汽車行駛至交岔路口欲轉
    彎時，轉彎車應讓直行車先行，另車輛行駛時，駕駛人應注
    意車前狀況，並隨時採取必要之安全措施，以防危險發生，
    而依當時情形，又無不能注意之情事，竟疏於注意，率於上
    開交岔路口右轉行駛，致其所駕駛自小客車右側車頭葉子板
    處，撞及由告訴人乙○○所騎乘沿高雄市○鎮區○○路由東
    往西方向行駛，適至該處之車號PMI-523 號機車之左側車身
    ，致告訴人人車倒地後，因而受有多重擦傷（右手肘6 x6公
    分、左手肘10x5公分、右膝7x5 公分）之傷害（過失傷害部
    分，業據告訴人於偵查中撤回告訴，另由檢察官為不起訴處
    分確定），被告於肇事後並未救護傷者或報警為適當之處置
    即駕車逃逸，嗣為警據報循線查獲，因認被告涉犯刑法第18
    5 條之4 之肇事逃逸罪嫌。
二、按犯罪事實應依證據認定之，無證據不得認定犯罪事實，刑
    事訴訟法第154 條第2 項定有明文。本件檢察官認被告涉犯
    上揭犯行，所舉證據係：(1)被告於警訊及偵查中之供述(2)告
    訴人於警訊及偵查中之陳述(3)告訴人之趙致成診所診斷證明
    書1 份(4)道路交通事故現場圖及交通事故談話紀錄表各1 份
    (5)被告及告訴人車輛照片8 張。而訊據被告固不否認其有於
    上揭時、地，駕駛上開自小客車行經該路段欲右轉時，見告
    訴人人車倒地，其有下車為告訴人撿拾手錶，於告訴人欲報
    警處理前，被告即自行駕車離開現場之事實，惟堅決否認有
    上開肇事逃逸之犯行，辯稱：伊當時聽見車後面有聲音，伊
    停車後看到有人及機車倒地，伊就下車察看，伊有幫告訴人
    檢起手錶並向他說你為何騎機車倒地，伊當時看他人應該沒
    有怎樣（意指告訴人應無受傷之意），且告訴人自行走到人
    行道上，伊就開車走了，伊沒有肇事逃逸的意思等語。經查
    ：
（一）證據能力部分：
    (1)告訴人於警訊中之陳述，係被告以外之人於審判外之言詞
      陳述，依刑事訴訟法第159 條第1 項規定，屬傳聞證據。
      被告之警訊筆錄既屬傳聞證據，本院認告訴人之警訊筆錄
      並無證據能力。
    (2)告訴人於偵查中之陳述，辯護人於本院審理中以其亦屬傳
      聞證據為理由，否認有證據能力。本院審酌，告訴人於偵
      查中向檢察官陳述時，檢察官係以關係人傳喚其到庭陳述
      ，且並未命其以證人身分具結作證，依新修正刑事訴訟法
      第158 條之3 之規定，告訴人就有關被害事實經過之陳述
      ，並無證據能力。
    (3)卷附告訴人之診所診斷證明書1 份、道路交通事故現場圖
      、交通事故談話紀錄表各1 份、被告及告訴人車輛照片8
      張等書證，當事人於原審審理中均同意有證據能力，本院
      亦認為適當，上揭書證，本院認均有證據能力。
（二）本件被告確有於上揭時、地，其駕駛上開自小客車行經該
      路段欲右轉時，因見告訴人人車倒地，被告有停車後下車
      為告訴人撿拾手錶，並於告訴人欲報警處理前，被告即自
      行駕車離開現場之事實，業據被告於本院審理中均坦承屬
      實，而被告係否認其有與告訴人發生擦撞及事後有故意逃
      離現場之行為，是本件應審就者，被告於肇事後，在員警
      未到達現場處理前即自行離開現場，被告是否有肇事致人
      受傷後逃逸之故意？經查：
    (1)本件告訴人騎乘上揭機車，於行經上開交岔路口時，其原
      騎乘機車於被告汽車右方行進，惟突因被告貿然右轉，致
      被告汽車右側車頭葉子板與告訴人機車左側前方車頭與腳
      踏板間發生擦撞，告訴人因而人車倒地，並受有上揭傷害
      之事實，業據告訴人於原審審理中證述：案發當日伊騎機
      車要去上課，於行經該路口時，因該路口紅綠燈已變換為
      綠燈，伊就直行，伊當時騎在機車道上，且騎在被告汽車
      右方，幾乎與被告平行前進，突然被告汽車右轉，伊機車
      左側前方車頭與腳踏板間被撞到，伊人車就往左邊倒地，
      伊倒地後，被告有立即下車並幫伊檢起手錶，之後伊向被
      告說伊要報警，請被告不要離開，比較好處理保險理賠的
      問題，但被告卻自行開車離開現場，伊就記下被告車牌，
      並報警處理等語甚詳，復有告訴人受有上揭傷害之趙致成
      診所診斷證明書1 份及道路交通事故現場圖、交通事故談
      話紀錄表各1 份、被告及告訴人車輛照片8 張在卷可憑，
      而告訴人係親身經歷案發經過之人，且其就車禍發生過程
      之證述內容亦相當詳細，況告訴人與被告並不相識，其並
      無設詞虛構上開車禍過程之必要，其所為上開證述，應可
      採信。至於辯護人就告訴人於檢察官偵查中之陳述及原審
      審理中證述時，告訴人就其當時係騎乘機車在被告汽車之
      左方或右方及通過該路口時有無停等紅綠燈等部分，認告
      訴人前後陳述有不一致之處，惟告訴人於案發之初即陳述
      我機車左側被一小客車撞及或稱小客車右葉子板撞及我機
      車左側車頭、中間腳踏板，有交通事故談話紀錄表可採，
      足見告訴人機車在被告小客車右後方，自難以告訴人一時
      口誤，即認告訴人於原審審理中之證述有所瑕疵，況告訴
      人於原審審理中就車禍發生過程之證述內容已相當詳細，
      且亦無違反論理或經驗法則之處，辯護人所質疑上開2 點
      ，均僅係枝節性問題，尚難僅憑此點即動搖告訴人於原審
      審理中證述之可信性，辯護人此部分辯解，不足為採。
    (2)按汽車行駛時，駕駛人應注意車前狀況及兩車併行之間隔
      ，並隨時採取必要之安全措施，道路交通安全規則第94條
      第3 項定有明文。本件被告駕駛汽車自應遵守上揭規定，
      而當時路況，並無使被告不能注意之情形，詎被告卻於右
      轉彎時，疏未注意在其右方騎乘機車之告訴人，貿然右轉
      ，致其汽車右側車頭葉子板與告訴人機車左側前方車頭與
      腳踏板間發生擦撞，告訴人因而人車倒地，並受有上揭傷
      害，被告應負過失之責任甚明，是被告自屬本件車禍之肇
      事者，被告上揭辯稱伊並未與告訴人機車發生擦撞云云，
      不足為採。
    (3)惟按刑法第185 條之4 所規定駕駛動力交通工具肇事，致
      人死傷而逃逸罪，行為人之駕車肇事致人死傷雖非出於故
      意，但仍須知悉肇事致人死傷之事實，猶故為逃逸，始足
      當之。若行為人不知其已肇事並致人死傷，縱然逃逸，亦
      與本罪之構成要件不合（最高法院95年度台上字第2179號
      判決參照）。本件被告於告訴人人車倒地後，有立即下車
      為告訴人撿拾手錶，嗣於告訴人表示要報警處理後，被告
      即自行開車離開現場等情，已為被告所不否認，且經告訴
      人於本院審理中證述明確，且經證人即處理本案車禍之員
      警曾文斌及魏順養於原審審理中證稱：我們據報到現場時
      ，只有告訴人在場，告訴人有提供肇事者的車牌號碼給我
      們，經過2 、3 小時後，我們就通知告訴人駕駛肇事車輛
      到派出所拍照並製作筆錄等語屬實，固堪認被告有於員警
      到場前即自行離開肇事現場之事實，惟被告辯稱：當時告
      訴人有自行走到人行道上，且伊看告訴人應無受傷等語，
      告訴人於原審及本院審理中亦證述：伊倒地坐了一下子就
      站起來，伊當時是穿黑色風衣及黑色長褲，伊當時自己也
      不知道已經受傷，因為伊的外套還穿著，被告應該也不知
      道伊有受傷等語，而依卷附上揭診斷證明書所載告訴人之
      傷勢，告訴人係在右手肘、左手肘及右膝受有擦傷，其受
      傷部位均係在手臂及腿部關節部分，故在告訴人係穿著黑
      色外套及長褲情形下，告訴人上開受傷部位均應已為衣物
      所遮掩，故被告當時客觀上未見告訴人外部有受傷痕跡，
      並未違反常情，且被告從告訴人於倒地後可自行起立行走
      ，其亦未見告訴人外部有受傷痕跡等情狀，則被告辯稱其
      主觀上認為告訴人並未受有傷害，尚可採信。綜上所述，
      被告雖因其駕駛肇事，導致告訴人人車倒地，並因而受傷
      ，惟被告已有下車查看告訴人狀況，且其主觀上並未知悉
      告訴人受有傷害，雖被告嗣後在員警到場前自行離開現場
      ，惟參照上開法條規定及說明，被告並不知悉其已有致人
      受傷之事實，尚與刑法第185 條之4 所規定需行為人已知
      悉其肇事並致人受傷之構成要件不合，而無從成立該罪。
      此外，復查無其他積極證據足認被告有檢察官所指肇事逃
      逸犯行，應認不能證明被告犯罪，則原審所為無罪之諭知
      ，尚無不當。
三、公訴人上訴意旨，雖指稱，刑法第185 條之4 之立法意旨，
    係為維護交通安全，加強救護，減少被害人之死傷，促使駕
    駛人於肇事後，能對被害人即時救護，特增設該條，乃對於
    肇事致人死傷而逃逸之人加以處罰。是駕駛人於肇事後離開
    現場，或縱使曾下車查看並為部分救護行為，惟若查看並為
    部分救護後，即因畏罪而離去現場，任令在場之死傷者置於
    有無受到即時救護不明之狀態，造成被害人生命風險之提昇
    ，且妨害國家司法權之運作，即應以肇事逃逸罪相繩。故自
    上開立法目的觀之，駕駛人於肇事後離開現場，即構成本條
    犯罪，該條立法目的之要求係肇事者主觀上認知有肇事之事
    實，且離去之事實即可，足見立法目的認「致人死傷」係屬
    客觀處罰條件等詞。惟查被告於本件車禍發生之後，即下車
    查看，並為告訴人拾起手錶，且告訴人於倒地後亦自行起立
    行走，從外觀上亦未見告訴人有受傷之情事，且告訴人於原
    審及本院審理時亦自承：伊當時自己也不知道已經受傷，因
    為伊的外套還穿著，被告應該也不知道伊有受傷等語。被告
    既認告訴人未受傷，而離開肇事現場，即無刑法第185 條之
    4 肇事致人受傷逃逸之故意，自難令負刑責。公訴人上訴意
    旨，仍執前詞，指摘原判決不當，難認有理由，應予駁回。
據上論斷，應依刑事訴訟法第368條，判決如主文。
本案經檢察官蔡國禎到庭執行職務。
中    華    民    國    95    年    9     月    7     日
                  刑事第三庭    審判長法  官  周賢銳
                                      法  官  黃仁松
                                      法  官  謝宏宗
以上正本證明與原本無異。
檢察官如不服本判決應於收受本判決後10日內向本院提出上訴書
狀，其未敘述上訴理由者，並得於提起上訴後10日內向本院補提
理由書狀（均須按他造當事人之人數附繕本）。
中    華    民    國    95    年    9     月    8     日
                                      書記官  熊惠津
                                                     Q


司法院資訊處製作；財團法人民間司法改革基金會備份。
